【裁判字號】    97,台聲,732
【裁判日期】    970821
【裁判案由】    租佃爭議聲請再審
【裁判全文】
最高法院民事裁定              九十七年度台聲字第七三二號
聲  請  人  甲○○  台灣省台北縣新莊市○○路59號9樓
上列聲請人因與相對人乙○○間租佃爭議事件，對於中華民國九
十一年三月十四日本院裁定（九十一年度台上字第四二六號），
聲請再審，本院裁定如下：
    主  文
聲請駁回。
聲請訴訟費用由聲請人負擔。
    理  由
再審之訴，應於三十日之不變期間內提起。前項期間，自判決確
定時起算，判決於送達前確定者，自送達時起算；其再審之理由
發生或知悉在後者，均自知悉時起算。但自判決確定後已逾五年
者，不得提起，民事訴訟法第五百條第一項、第二項前段定有明
文。是提起再審之訴之原告，如主張其再審理由知悉在後者，應
就所主張之事實負舉證責任，此觀同法第五百零一條第一項第四
款之規定即明。上述規定，依同法第五百零七條之規定，於聲請
再審準用之。又民事訴訟法第四百九十六條第一項第一款所謂適
用法規顯有錯誤，係指確定判決違背法規或現存判例解釋者而言
，故當事人自收受判決正本之送達時，對於判決理由，有無適用
法規顯有錯誤之情形，即可知悉。再按民事訴訟法第四百九十六
條第一項第十三款所謂當事人發現未經斟酌之證物或得使用該證
物者，係指該證物在前程序已經存在，因當事人不知有此致未經
斟酌，現始知之；或雖知有此而不能使用，現始得使用者而言。
本件聲請人主張本院九十一年度台上字第四二六號確定裁定（下
稱原確定裁定）有民事訴訟法第四百九十六條第一項第一款及第
十三款規定之再審事由而聲請再審。惟查原確定裁定係於民國九
十一年三月二十八日送達，有卷附送達證書足據。再審之不變期
間自裁定送達之翌日起（聲請人住居台北縣，扣除在途期間二日
），算至同年四月二十九日止，即告屆滿，乃聲請人遲至九十五
年二月十七日始依民事訴訟法第四百九十六條第一項第一款聲請
再審，依上說明，自非合法。次查，聲請人主張發現未經斟酌或
得使用之證物，計有：(1)、九十六年一月二十二日自台北縣政府
稅捐稽徵處取得之九十年至九十三年地價稅課稅明細表四份；(2)
、台灣板橋地方法院（下稱板橋地院）九十五年十二月二十八日
九十五年度訴字第一三八五號民事判決；(3)、三十八年之台灣省
台北縣私有耕地租約及四十二年之台北縣政府為私有耕地租賃契
約更正通知書；(4)、原法院九十年二月十四日院賓民黃字第二一
○七號民事判決確定證明書；(5)、台北縣新莊市公所八十八年五
月十二日北縣莊民字第二○九○六號函及內政部六十九年五月二
十四日台（六九）內地字第二一八七五號函、耕地三七五租約清
理要點第六、七、十、十一條規定；(6)、台北縣稅捐稽徵處六十
七年至七十三年地價稅繳納通知書、台北縣稅捐稽徵處新莊分處
八四北縣稅莊(二)字七三四六六號函及財政部台灣省北區國稅局新
莊稽徵所八十四年二月二十八日北區國稅新莊資第八四○○二四
九一號函；(7)、八十七年九月二十八日列印之系爭新莊市○○段
三八五地號土地之八十七年時之土地登記謄本。惟查上開證(1)，
聲請人係於九十六年一月二十二日自台北縣政府稅捐稽徵處取得
，證(2)係板橋地院於九十五年十二月二十八日所製作，非在前訴
訟程序已存在，均非民事訴訟法第四百九十六條第一項第十三款
之新證據。上開證(3)之證物，係相對人於前訴訟程序第一審時即
提出之證物（見台灣台北地方法院板橋分院八十年度訴字第二五
號卷第二三、二四頁），聲請人於向原法院提起再審之訴曾予以
引用（九十四年度再字第一四號卷第二一、二三頁），亦非民事
訴訟法第四百九十六條第一項第十三款之新證據。至於上述證(3)
至證(7)，聲請人至遲於九十年二月十四日以前即已發文或製作完
成，聲請人於原確定裁定裁定前即可知悉該證物之存在，聲請人
未舉證證明其係嗣後知悉，遲至九十六年十月二日始行提出，以
之為新證據，亦非合法。聲請人聲請再審，並不合法，自應予駁
回。
據上論結，本件聲請為不合法。依民事訴訟法第五百零七條、第
五百零二條第一項、第九十五條、第七十八條，裁定如主文。
中    華    民    國  九十七  年    八    月  二十一  日
                      最高法院民事第四庭
                          審判長法官  許  朝  雄
                                法官  陳  淑  敏
                                法官  鄭  玉  山
                                法官  吳  麗  女
                                法官  黃  義  豐
      本件正本證明與原本無異
                                      書  記  官
中    華    民    國  九十七  年    九    月    二    日
                                                     Ｍ


司法院資訊處製作；財團法人民間司法改革基金會備份。
